【裁判字號】    98,上易,1453
【裁判日期】    981119
【裁判案由】    恐嚇
【裁判全文】
臺灣高等法院臺中分院刑事判決        98年度上易字第1453號
上  訴  人  臺灣臺中地方法院檢察署檢察官
被      告  戊○○
            丁○○
            乙○○
上列上訴人因被告等恐嚇等案件，不服臺灣臺中地方法院97年度
易字第4925號中華民國98年7月22日第一審判決（起訴案號：臺
灣臺中地方法院檢察署97年度偵字第21798號），提起上訴，本
院判決如下：
    主  文
上訴駁回。
    理  由
一、依刑事訴訟法第350條、第361條、第362條、第367條規定，
    不服地方法院之第一審判決而上訴者，須提出上訴書狀，並
    應敘述具體理由，為上訴必備之程式；其所提出之書狀未敘
    述上訴理由，或僅曾以言詞陳述上訴理由者，均應於上訴期
    間屆滿後二十日內補提理由書於第一審法院。第一審法院經
    形式審查，認逾期未補提上訴理由者，應定期間先命補正；
    逾期未補正者，為上訴不合法律上之程式，應以裁定駁回。
    倘已提出上訴理由，但所提非屬具體理由者，則由第二審法
    院以上訴不合法律上之程式，判決駁回。而所謂具體理由，
    必係依據卷內既有訴訟資料或提出新事證，指摘或表明第一
    審判決有何採證認事、用法或量刑等足以影響判決本旨之不
    當或違法，而構成應予撤銷之具體事由，始克當之（例如：
    依憑證據法則具體指出所採證據何以不具證據能力，或依憑
    卷證資料，明確指出所為證據證明力之判斷如何違背經驗、
    論理法則）；倘僅泛言原判決認定事實錯誤、違背法令、量
    刑失之過重或輕縱，而未依上揭意旨指出具體事由，或形式
    上雖已指出具體事由，然該事由縱使屬實，亦不足以認為原
    判決有何不當或違法者（例如：對不具有調查必要性之證據
    ，法院未依聲請調查亦未說明理由，或援用證據不當，但除
    去該證據仍應為同一事實之認定），皆難謂係具體理由，俾
    與第二審上訴制度旨在請求第二審法院撤銷、變更第一審不
    當或違法之判決，以實現個案救濟之立法目的相契合，並節
    制濫行上訴（最高法院97年度臺上字第892號判決意旨可資
    參照）。又理由是否具體，則屬第二審法院審查之範圍，不
    在命補正之列，亦即上訴書狀已記載理由，並有具體之敘述
    時，其上訴既屬合法，第二審法院固應就其理由之是否可取
    ，為實體之審理及判斷；如認其上訴書狀雖記載理由，但並
    未具體敘述時，則無須再命補正，可逕認其上訴不合法，以
    判決駁回之（此有最高法院97年度臺上字第1281號判決意旨
    可參）。
二、本案上訴人即公訴人不服原審判決提起上訴，其上訴書所載
    理由略謂：參酌證人黃秋榮與丙○○分別於檢察官偵訊及原
    審審理時所證述之情節及證人黃秋榮所繪製案發當天被告乙○○、丁○○、戊○○、甲○○等人之相關位置圖，足證被
    告乙○○、丁○○、戊○○與被告甲○○於案發時，確實係
    為向證人丙○○索討金錢之目的，而一同至該處，彼此均緊
    密相偕而坐，互相均可見聞彼此的言語及動作為何，並在此
    目的下，分由被告丁○○、戊○○出言向證人丙○○索討金
    錢，且在索討未果後，即緊接著再由被告甲○○出言對證人
    丙○○恐嚇，被告乙○○亦在旁作勢，被告戊○○、丁○○
    亦毫無阻止或驚訝反應，顯然在渠等之預期範圍內。被告乙○○、丁○○、戊○○於本件案發時，縱未出言恐嚇，然以
    渠等當時與被告甲○○共同至案發地點之目的、案發前後過
    程中之言語及反應、彼此及與被害人丙○○之間之距離等情
    為斷，渠等與被告甲○○就本件恐嚇危害安全犯行，必有犯
    意之聯絡及行為之分擔。豈能因渠等非實際出言恐嚇之人，
    即認當時在場且與本件索討金錢之事有密切關聯之被告乙○○、丁○○、戊○○等人，並無本件恐嚇危害安全犯行之犯
    意聯絡或行為分擔？又本件被告乙○○、丁○○、戊○○、
    甲○○等人以渠等有至證人丙○○所經營之今湛公司看守廠
    房（圍場），並出錢買飲料、食物等，而向證人丙○○索討
    看顧及支出之相關費用，然並無任何憑據為佐。且被告乙○○、丁○○、戊○○、甲○○等人就渠等如何至今湛公司看
    顧廠房、今湛公司之位置及廠房外觀等相關情形，供述復多
    所出入，顯見渠等所謂索討金錢之依據，僅為渠等行恐嚇取
    財犯行之藉口，並以恐嚇危害安全之方式，欲達成渠等取得
    毫無債權之金錢目的，渠等所犯應係刑法第346條第3項、第
    1項之恐嚇取財未遂罪嫌。因認原審判決有認事用法違誤、
    與經驗法則相悖之情形，自難認原判決該等部分為妥適，為
    此提起上訴，請撤銷原判決該等部分之認定，另為適當之判
    決等語。
三、然上訴人即公訴人所提之上訴理由，就被告乙○○、丁○○
    、戊○○共同恐嚇部分，業經原審於判決書中敘明：「證人
    即告訴人丙○○雖於偵查中證稱『我不簽（讓渡書）他們就
    說要載我到大坑山上』等語，惟關於究係何人出言恐嚇乙節
    ，其於本院具結證稱：當時是甲○○講說要把伊扣到大坑山
    上，甲○○講這句話的時候，在場的戊○○靜靜的坐在旁邊
    都沒有講話，乙○○就表情非常的兇惡叫伊要簽那張讓渡書
    ，丁○○就說要伊快點簽一簽等語（見本院卷第65頁正反面
    、第66 頁反面）。可知當時在場之被告戊○○、丁○○、
    乙○○三人事實上並未出言恐嚇，亦未出言附和被告甲○○
    之恐嚇話語；而係因被告戊○○、丁○○、乙○○三人與被
    告甲○○一同前至榮文企業社找告訴人丙○○催討債務，以
    致告訴人丙○○認為彼等係屬共同恐嚇。又證人黃秋榮雖於
    偵查中證稱『三人並說如果丙○○不肯（抵押車子）就將他
    押走』等語，惟關於該『三人』係指被告甲○○、戊○○、
    丁○○、乙○○四人中之何人，證人黃秋榮於本院表示其已
    不記得（見本院卷第63頁），且證人黃秋榮於本院亦表示伊
    雖有聽到有人講要將丙○○帶到山上，但沒有注意到是何人
    講的等語（見本院卷第63頁反面）；則尚難以證人黃秋榮於
    偵查中之上開證述，認定被告甲○○、戊○○、丁○○、乙○○四人均有出言恐嚇之行為。...證人即告訴人丙○○雖
    於本院證稱﹕甲○○要乙○○去拿手銬等語（見本院卷第65
    頁），惟查證人黃秋榮卻於偵查中證稱﹕伊沒有聽到要拿手
    銬的事等語（見偵字卷第9頁）。另證人即告訴人丙○○亦
    於本院證稱﹕乙○○起身下樓去然後又上來幾次，但是上來
    時沒有拿手銬等語（見本院卷第66頁反面），亦即乙○○事
    實上亦無拿手銬之舉措。...是被告甲○○之出言恐嚇，應
    係其喝酒後為之，亦即係出於被告甲○○獨立之意思，尚難
    認被告戊○○、丁○○、乙○○三人於被告甲○○為恐嚇行
    為之當時或事前有何犯意聯絡。」（參原判決第7至9頁）。
    而就其等是否有恐嚇取財未遂犯行，原判決亦已敘明「被告
    丁○○供稱﹕於96年10月間某日，丙○○之今湛光學科技股
    份有限公司（下稱今湛公司）突然宣布工廠倒閉，員工好幾
    個月未領到薪水而組成自救會，不讓今湛公司出貨，伊是今
    湛公司之股東，被通知到場協調，因為協調有一陣子，所以
    戊○○有出錢買飲料、食物給當時在場之員工及看顧工廠之
    人；又今湛公司之工廠遭法院查封，伊為法院指定之保管人
    ，工廠之鑰匙在伊身上，在丙○○要進入廠區時，伊有打電
    話跟丙○○說戊○○支出上開費用之事，丙○○當時在電話
    中也有答應說要付，伊才拿廠區之鑰匙給丙○○進入工廠裡
    面善後等語（見本院卷第41頁、第69頁反面、第70頁）；被
    告戊○○亦供稱﹕伊係受今湛公司自救會成員許惠洲之委託
    ，找人來看管今湛公司，看管今湛公司期間所支出之花費，
    認為應由今湛公司負責人丙○○支付等語（見本院卷第94頁
    正反面）；復經本院調閱96年度執全字第3475號假扣押執行
    卷宗結果得知﹕債權人兆豐國際商業銀行股份有限公司於96
    年8月10日具狀聲請假扣押債務人今湛公司及其法定代理人
    丙○○等人財產，再於96年9月7日，今湛公司位於臺中市西
    屯區○○○路16號廠區內之網版印刷機等動產遭執行查封，
    當日法院指定查封之動產交付第三人即公司員工自救會主委
    許惠洲保管，其後保管人許惠洲於96年9月14日向法院具狀
    陳報稱其因故無法再行保管，故將上開動產移交予丁○○保
    管等情，有民事聲請假扣押執行狀、查封筆錄、陳報狀等附
    卷可稽（見本院卷第106至127頁）。按不論告訴人丙○○是
    否應負責支付上開被告戊○○支出之費用，被告甲○○主觀
    上既認為被告戊○○為看顧今湛公司所支出之費用應由擔任
    今湛公司負責人之丙○○負責支付，而與被告戊○○一同向
    告訴人丙○○催討債務，則應認被告甲○○主觀上並無為自
    己或第三人不法所有之意圖，是被告甲○○所為，尚不構成
    恐嚇取財未遂罪。」（參原判決第5至6頁）。上訴意旨經核
    係置原判決所為明白論斷於不顧，仍持已為原判決指駁說明
    之陳詞再事爭辯，及對於原審法院取捨證據與自由判斷證據
    證明力之職權行使，徒以自己之說詞，泛指其為違法，或與
    判決本旨無關之細節，漫為爭執，難認符合首揭之上訴具體
    理由。
四、綜上所述，本院依形式上觀察認原審判決認事用法並無違法
    或不當之處，公訴人上訴理由並未依據卷內既有訴訟資料或
    提出新事證，指摘或表明第一審判決有何採證認事、用法或
    量刑等足以影響判決本旨之不當或違法，而構成應予撤銷之
    具體事由，自非屬得上訴第二審之具體理由。依上揭法律規
    定及判決意旨，公訴人提起之第二審上訴不合法律上程式，
    爰不經言詞辯論，判決駁回上訴。
據上論斷，應依刑事訴訟法第367條前段、第372條，判決如主文
。
中    華    民    國    98    年    11    月    19    日
            刑事第五庭  審判長法  官  趙  春  碧
                              法  官  何  秀  燕
                              法  官  林  宜  民
以上正本證明與原本無異。
不得上訴。
                              書記官  吳  雅  菁
中    華    民    國    98    年    11    月    19    日


司法院資訊處製作；財團法人民間司法改革基金會備份。
